臺灣高雄地方法院民事裁定　　　　　　　 100年度抗字第82號
抗　告　人　蔡謝秀琴
抗　告　人　蔡月華即蔡勝安之.
　　　　　　蔡珠萍即蔡勝安之.
　　　　　　蔡月芳即蔡勝安之.
　　　　　　蔡昆守即蔡勝安之.
　　　　　　蔡月芬即蔡勝安之.
相　對　人　蔡復西
上列抗告人因與相對人間本票裁定事件，對於中華民國100 年3
月15日本院鳳山簡易庭100 年度司票字第826 號裁定提起抗告，
本院裁定如下：
    主  文
抗告駁回。
抗告程序費用新臺幣壹仟元由抗告人負擔。
    理  由
一、抗告意旨略以：原裁定准許強制執行之本票之到期日分別為
    民國82年11月14日（由抗告人蔡謝秀琴及案外人蔡勝安共同
    簽發，面額新台幣《下同》118,000 元，下稱系爭甲本票）
    及82年11月25日（由抗告人蔡謝秀琴簽發，面額236,000 元
    ，下稱系爭乙本票，前揭前本票合稱系爭本票），相對人迄
    至今年方聲請本票裁定，業已17年餘，早已罹於票據法第22
    條第1 項之3 年時效，依最高法院94年度台抗字第308 號裁
    定意旨，系爭本票之「形式要件」並不具備，原裁定自不得
    逕行准許強制執行。又蔡勝安已於99年3 月10日死亡，原裁
    定仍准許相對人對蔡勝安聲請本票裁定，亦有違誤。為此，
    爰依法提起抗告，請求廢棄原裁定等語。
二、按「執票人向本票發票人行使追索權時，得聲請法院裁定後
    強制執行。」，票據法第123 條定有明文。又本票執票人依
    上開法條之規定，聲請法院裁定及抗告法院之裁定，僅依非
    訟案件程序，以審查強制執行許可與否，並無確定實體上法
    律關係存否之效力，如發票人就票據債務之存否有爭執時，
    應由發票人提起確認之訴，以資解決，最高法院56年台抗字
    第714 號、57年台抗字第76號著有判例可資參照。又按「票
    據上之權利，對匯票承兌人及本票發票人，自到期日起算；
    見票即付之本票，自發票日起算；三年間不行使，因時效而
    消滅。」，固有明定。惟如本票發票人提出時效抗辯，係屬
    實體法律關係存否之抗辯，依前揭判例意旨，抗告法院於該
    非訟程序中自不得審酌，且非訟事件之裁定，得不經言詞辯
    論，抗告人提出時效抗辯，相對人或亦有時效中斷事由而不
    及主張，有礙其防禦之實施，故抗告法院不得審酌其時效抗
    辯（99年11月10日臺灣高等法院暨所屬法院99年法律座談會
    會議結論）。
三、經查，蔡勝安已於99年3 月10日死亡，有抗告人提出之死亡
    證明書為憑，而相對人知悉上情後，已於100 年3 月31日撤
    回對蔡勝安為本票裁定之聲請，業經本院調取原審卷宗核閱
    在案，則抗告人蔡月華、蔡珠萍、蔡月芳、蔡昆守、蔡月芬
    以蔡勝安繼承人身分提起本件抗告，並無可資抗告之標的存
    在，其抗告自非合法。又抗告人蔡謝秀琴抗辯系爭本票已罹
    於時效，核其所辯屬實體事項之爭執，應由抗告人另行提起
    訴訟，以資解決，本件非訟程序不得加以審究；至於抗告人
    蔡謝秀琴所提最高法院94年度台抗字第308 號裁判，非屬最
    高法院判例或決議，並無拘束本院之效力，無從憑採。相對
    人主張其執有已到期之系爭本票，並免除作成拒絕證書，詎
    伊於屆期後向抗告人提示未獲付款，依票據法第123 條規定
    ，聲請對抗告人蔡謝秀琴裁定許可強制執行等情，既據提出
    系爭本票2 紙為證，原裁定予以准許，即無不合。
四、據上論結，本件抗告為無理由，依非訟事件法第46條、第21
    條第1 項、第23條、第24條第1 項，民事訴訟法第495 條之
    1 第1 項、第449 條第1 項、第85條第1 項，裁定如主文。
中    華    民    國   100    年    4     月    29    日
                  民事第六庭  審判長法  官  楊國祥
                                    法  官  曾子珍

                                    法  官  林書慧
上為正本係照原本作成
如不服本裁定，應於裁定送達後10日內，以書狀向本院提出抗告
，並繳納抗告費新臺幣1千元
中    華    民    國   100    年    4     月    29    日
                            書  記  官  史華齡